【裁判字號】    88,上更(三),384
【裁判日期】    890919
【裁判案由】    給付承攬報酬
【裁判全文】
台灣高等法院民事判決  八十八年度上更(三)字第三八四號
    上    訴    人  五和防音技術工程
                    顧問股份有限公司
    法 定 代 理 人  陳明月.
    訴 訟 代 理 人  陳純仁律師
    複  代  理  人  楊美玲律師
    訴 訟 代 理 人  嚴茂祥            住台北市○○路九號六樓之一
    被  上  訴  人  臺灣鐵路管理局    設台北市○○○路三號
    法 定 代 理 人  陳德沛            住台北市○○○路三號五樓
    訴 訟 代 理 人  黃德賢律師
右當事人間請求給付承攬報酬事件，上訴人對於中華民國八十三年七月三十日臺灣臺
北地方法院八十三年度訴字第五０五號第一審判決提起上訴，經最高法院第三次發回
，本院判決如左：
    主          文
上訴駁回。
第二審及發回前第三審訴訟費用由上訴人負擔。
    事          實
甲、上訴人方面：
壹、聲明：
一、原判決廢棄。
二、被上訴人應給付上訴人新台幣（下同）肆佰壹拾參萬壹仟玖佰陸拾參元整及其中
    參佰伍拾參萬壹佰玖拾伍元自八十一年七月廿二日起，其餘自起訴狀繕本送達被
    上訴人之翌日起均至清償日止按年息百分之五計算之利息。
三、上訴人願提供擔保請准宣告假執行。
貳、陳述：除與歷審判決記載相同者予以援用外，補陳略以：
一、兩造間之合約並無約定試車方法為由第一段連續測試至第八段，每段須維持三十
    分鐘之驗收標準：
二、上訴人已依約完成本件「台北機房柴電機車馬力試驗室機房隔音、消音工程」，
    上訴人就本件工程之設計並無任何疏失之處。
三、有關兩造八十二年十二月六日最後一次之協調會議紀錄結論４至６，上訴人均已
    依約完成。
四、被上訴人於八十三年七月間提出於原審之所謂「台北機廠柴電機車馬力試驗室隔
    音消音工程歷次不合格項目彙總表」，乃被上訴人單方片面製作者，與實情不符
    。
參、證據：援用歷審之證據方法外，聲請訊問證人陳進福。
乙、被上訴人方面：
壹、聲明：上訴駁回。
貳、陳述：除與歷審判決記載相同者予以援用外，補陳略以：
一、上訴人於設計本工程時，已知本件之柴電機馬力試驗室機房非開放空間，然並未
    將機車頭最大馬力、最大排氣量重要資料列入設計時考慮，其結果自難達既能隔
    音、消音、排氣而不減損馬力試驗之功能，其責任自應由上訴人自行負責。
二、工程說明書第五點工程細則第(六)項固記載本工程之進排氣系統，應能於十分鐘內
    將室內空氣全部排除，惟同說明書第六點亦規定本工程竣工時，承包廠商應通知
    監工人員辦理初驗，初驗合格後應交由使用單試用二週（至少一次試車）並訓練
    本廠人員操作情況良好，始予正式驗收。
參、證據：援用歷審之證據方法外，補提第一、二次開標紀錄表各一份、監工日報表
    影本二份、保養指導影本一份、本局八三．二．七北廠技字第四九三號函（附測
    試報告）影本、協調會結論不合格項目及合約規定驗收條件對照表、機車負荷試
    驗記錄表。聲請訊問證人黃錫喜、許憲銘、滾欽、張正彥。
    理          由
一、上訴人主張：上訴人於八十年七月二十九日承攬被上訴人之台北機廠柴電機車馬
    力試驗室機房隔音、消音工程，工程項目包括：隔音、消音硬體結構、進排氣系
    統、照明及監視系統、噪音監視板及勞工設施等，總工程款為新台幣（以下同）
    三百五十三萬零一百九十五元，兩造間有關上訴人所承攬之隔音設備所需具備之
    功能約定為「本工程係將約一三○分貝之柴電機馬力試驗時之噪音抑制在室外壹
    公尺處之量測值為八五分貝以下，經壹佰公尺外應減降低為七○分貝以下（不含
    七○分貝及不含背景噪音）以符合環保局噪音容許值。（噪音量測值以十秒平均
    值為準）」，上訴人已於八十一年四月二十日完工，均符合工程合同之約定，並
    於八十一年五月十九日通知被上訴人驗收，詎被上訴人竟主張上訴人所施作之柴
    電機車馬力試驗室消音工程應至少『一次試車』，經驗收後始予付款，而所謂『
    一次試車』係指其柴電機車測試時由第一段連續測試至第八段，每段維持三十分
    鐘而不跳機云云，惟兩造所簽訂之工程合同及所附工程說明書、開標說明書均未
    記載試車方法，且兩造所約定之材料規範中亦無此項自第一段直接連續測至第八
    段每段三十分鐘之約定，故被上訴人事後所主張之測試方法，上訴人自不受拘束
    ，被上訴人依約自應支付工程款；又被上訴人依上訴人之要求及指示，為增設進
    排氣設備等追加工程所支出之工程費用六十萬一千七百六十八元，被上訴人亦拒
    絕給付。爰依契約及不當得利之法律關係，求為命被上訴人給付上訴人四百十三
    萬一千九百六十三元，及其中三百五十三萬零一百九十五元自八十一年七月二十
    二日起（被上訴人收受上訴人通知驗收函件後之二個月），其餘六十萬一千七百
    六十八元自起訴狀繕本送達之翌日起，均加付法定遲延利息之判決。
    被上訴人則以：本件工程說明書第四項之工程內容除降低柴油火車頭（機車）在
    馬力試驗室檢修試車時所發生之噪音（即隔音、消音工程）外，尚包括進、排氣
    系統、監視及照明系統、噪音監視板等工程。系爭工程第一、二次開標時，被上
    訴人均對廠商告以(1)以總價計價方式。(2)本工程正式驗收後始付款。(3)設計圖面
    本廠僅作簽認，效果由廠商負責。(4)標單上之標價總額認定為含稅價，故上訴人
    以合理標得標時，已明知全部工程均由其設計、承攬，能否符合工程說明書之要
    求應為其投標時已考慮周全。依系爭工程合同及工程說明書之約定，於初驗合格
    後，應交由使用單位試用二週，至少一次試車，於正式驗收合格後始一次付款。
    上訴人所施作系爭工程經多次初驗均不合格，噪音值超高、排氣系統不良、室溫
    過高導致引擎過熱跳機無法完成試車，經兩造多次協調，要求上訴人改善，猶未
    能完成一次試車，系爭工程既未經被上訴人完成最後驗收，上訴人尚不得請求給
    付系爭工程款。至追加工程款六十萬一千七百六十八元本息部分，上訴人既自承
    係因伊為領得系爭工程款及息事寧人，儘量配合被上訴人之要求而支出之費用，
    則上訴人自不得依原工程合同請求被上訴人給付此部分款項；又被上訴人就此並
    無利得，上訴人亦不得併依不當得利法則為請求等語資為抗辯。
    （原審為上訴人敗訴之判決，上訴人提起上訴。）
二、上訴人主張其於八十年七月二十九日與被上訴人簽訂工程合同，承攬被上訴人之
    台北機廠柴電機車馬力試驗室機房隔音、消音工程，工程內容為隔音、消音硬體
    結構、進排氣系統、照明及監視系統、噪音監視板等，總工程款為三百五十三萬
    零一百九十五元之情，業據提出工程合同及工程說明書等為証，且為被上訴人所
    不爭執，自堪信為真實。
三、上訴人主張兩造間有關上訴人所承攬之隔音設備所需具備之功能約定為「本工程
    係將約一三○分貝之柴電機馬力試驗時之噪音抑制在室外壹公尺處之量測值為八
    五分貝以下，經壹佰公尺外應減降低為七○分貝以下（不含七○分貝及不含背景
    噪音）以符合環保局噪音容許值。（噪音量測值以十秒平均值為準）」，上訴人
    已於八十一年四月二十日完工，均符合工程合同之約定，上訴人並於八十一年五
    月十八日報請被上訴人驗收云云，惟為被上訴人所否認，並以前開情詞置辯。經
    查：
(一)、兩造於八十年七月二十九日簽訂工程合同，由上訴人承攬被上訴人之台北機廠柴
    電機車馬力試驗室機房隔音、消音工程，工程內容依兩造之工程說明約定為(一)馬
    力試驗室機房隔章消音硬結構：四周隔音牆、機車進入用金屬隔音門、控制室隔
    音，屋頂隔音、負荷裝置室隔音及其消音裝置等。(二)試驗室及負荷裝置室強制式
    進排氣及消音管路等。(三)監視及照明系統：廣角攝影機、監視器各二套及室內照
    明系統等。(四)噪音監視板ＬＥＤ顯示器及警告燈等。工程合約：(十二)2.約定「本工
    程經鐵路局主管工程單位初驗合格後，再行呈請上級機關覆驗，經覆驗合格時方
    認為正式驗收。」；(三)1.約定「本工程正式驗收後始付款。」；(十六)6.約定「本工
    程應行遵守各項已訂入本合同及其附件內，如施工細則、說明書、暨設計圖內，
    發現有不相符合之處，應照本工程及實地實際情形辦理，如有疑義時，以鐵路局
    之解釋為準。」；保證書、說明書、估價單、投標須知、工程包商應遵事項、第
    一次、第二次開標紀錄均為兩造工程合同之附件。工程說明書中：五、工程細則
    規定：(一)本工程由得標廠商設計及施工，並保證隔音效果，經測試合於本工程說
    明書內，始予正式驗收付款。(二)得標廠商於簽約後十二日曆天內依本廠提供之示
    意圖，並參考工程數量計算單及配合現場，設計詳圖面，交付本廠簽認後，施工
    辦理。(四)本工程係將約一三○分貝之柴電機馬力試驗時之噪音抑制在室外壹公尺
    處之量測值為八五分貝以下，經壹佰公尺外應減降低為七○分貝以下（不含七○
    分貝及不含背景噪音）以符合環保局噪音容許值。（噪音量測值以十秒平均值為
    準）」。(五)本工程以現有馬力試驗室機房為設置範圍，不得踰越本路建築界限，
    隔音控制室須維持室溫二五度西及濕度百分之六十八，以利儀器操作。(六)本工程
    之進排氣系統應能於十分鐘內將室內空氣全部換新。六、驗收：(一)本工程竣工時
    ，承包廠商應通知監工人辦理初驗，初驗合格後應交由使用單位試用二週（至少
    一次試車）並訓練本廠人員操作，情況良好，始予正式驗收。八十年六月十四日
    、同年六月二十八日開標記錄表結論欄均記載「設計圖本廠僅作簽認，效果由廠
    商負責」等情，有上訴人提出之工程合約、工程說明書、開標紀錄可按（原審卷
    第一二至三０頁）。
    是依上述，本件工程係由上訴人設計、施作。工程竣工時，應先經鐵路局主管工
    程單位辦理初驗，初驗合格後，應交由使用單位試用二週（至少一次試車）並訓
    練台北機廠人員操作，情況良好，始再行呈請上級機關覆驗，經覆驗合格時方認
    為正式驗收，工程正式驗收後始付款。
(二)、
１、至工程細則中之「一次試車」係指何意？兩造工程合約、工程說明書、開標紀錄
    等雖未有明確之定義，惟參酌上開工程合約(十六)6.約定，應以鐵路局之解釋為準。
    依被上訴人柴電機車保養維修手冊規定，「一次試車」係指自第一段依序測試至
    第八段的負荷試驗，每段位均作三十分鐘柴電機車均無故障，是為完成一次試車
    （參見被上訴人提出證三保養指導），本件工程細則中所指之「一次試車」即應
    以被上訴人之上述規定為據。再參酌上訴人自承前承攬被上訴人另件柴電機車R1
    62消音工程時，根據其圖說作過第一段至第八段馬力試驗之全程試車，則其當知
    悉本件其設計、承作之工程所指之「一次試車」為自第一段依序測試至第八段的
    負荷試驗，每段位均作三十分鐘柴電機車均無故障，始為完成一次試車。
２、上訴人謂柴電機車R162工程合約之工程內容第九項明白約定噪音改善目標為：「
    R150型機車，單機於空曠地區○○○○○段距車道中心30公尺測試噪音值在85dB
     + 2dB以內。」，本件合約中並未明定應從第一段測試至第八段，每段應維持三
    十分鐘。不得以上訴人曾承攬被上訴人之柴電機車R162消音工程，而該工程曾作
    過第一段至第八段馬力試驗之全程試車，即「推論」本件工程亦應作相同之解釋
    云云。查兩造合約工程細則載明應為「一次試車」，而就「一次試車」未為定義
    ，則上訴人理應就「一次試車」之意，於投標前詢問被上訴人，而被上訴人未為
    此一動作，顯係因上訴人前承攬「柴電機車R162消音工程合約」已知悉機車最快
    速度係在第八段，則所謂「一次試車」應自第一段依序測試至第八段，並非謂以
    他件合約推論本件合約之「一次試車」係自第一段測試至第八段，每段三十分鐘
    。
３、上訴人謂縱然被上訴人內部有八段之測試，惟自第一段每段三十分鐘連續測至第
    八段，此乃頂級之測試方法，茲雙方既無約定，則以中等程度，第一段連續測至
    第四段而能不跳機，且噪音量均符合合約之約定，則亦已可為社會交易觀念所接
    受云云。惟按機車頭最快速度是第八段，若僅測試至第四段，則焉能達試車目的
    ，以維行車安全，上訴人此一主張顯屬無稽。
(三)、系爭工程於初驗時即有室內試車時噪音值超高，室內進排氣系統不良、排煙
    能力不足，致室內溫度增高，使柴電機車引擎過熱導致跳機，無法完成一次試車
    ，隔音材料無防護網，易碰撞脫落及飛揚、隔音不佳，排風機電源線接頭裸
    露，直接曝於引擎排氣，易燒燬，有兩盞日光燈已因高溫而短路  室內照明度
    未達合約標準，排氣十分鐘後惰速運轉，室內溫度為三十二度，及如原判決
    附表(一)所載之瑕疵，而未能通過初驗，直至八十二年十二月六日兩造最後一次之
    協調會議紀錄結論亦仍記載由第八段測試三十分鐘是否再跳機，隔音控制室
    請依合約加裝隔音玻璃窗門，監視系統尚未測試，隔音棉會脫落請再酌以改
    善等情，亦有初驗報告、系爭工程歷次不合格項目彙總表、被上訴人八十一年六
    月八日北廠技字第一八四四號函、八十二年三月一日、五月七日、八月三日、八
    月二十三日噪音試驗紀錄、八十二年十月二十八日試驗紀錄、八十三年二月四日
    試車紀錄、八十二年六月二十五日及十二月六日協調會紀錄等在卷可參。上訴人
    亦自陳本件尚未經正式驗收（本院卷第七四頁背面）。
(四)、本院前審囑託台灣區環境工程工業同業公會鑑定結果：認(1)溫度提昇高熱係造成
    機車頭跳機原因，承商所設計之風扇進排氣量足夠依合約工程說明書第六條規定
    於十分鐘內將室內空氣換新，但以十五台風扇排氣量無法有效排除機車頭第八段
    試車時所產生之瞬間廢氣量，以及以八台風扇進氣量及自然風量亦無法冷卻機車
    頭第八段試車時所產生之廢氣高溫。而試驗室空間容積大小問題並非引起機車頭
    跳機之原因，因其可以設計強制式抽排風扇以足夠之進排氣量於單位時間內將室
    內空氣全部換新。(2)依八二年十月二八日Ｒ一七四機車頭試車記錄，機車頭於第
    八段經二十分鐘試車，在室內溫度提昇到六一度Ｃ時跳機，再依八一年十二月二
    八日Ｒ一五九機車頭試車記錄，機車頭於第七段經八分鐘試車，溫度檢知控制器
    於一九八度Ｆ（相當於九二．二度Ｃ）時跳機，另再依口頭電話查詢機車頭於第
    六段試車時亦有跳機現象，因此承商所設計之風扇進排氣量無法在機車頭第七段
    （或第六段）、第八段較長時間（依雙方協商會議記錄需三十分鐘）試車而不跳
    機，即第七段（或第六段）以下試車時則未有跳機現象，究其原因乃合約工程說
    明書未載明或提供機車頭試車時所產生之最大廢氣量及其溫度，因而承商無法依
    最大廢氣量及其溫度設計機車頭第七段以上試車之進排氣設施，倘若合約工程說
    明書妥為載明機車頭試車時基本數據及要求，如機車頭於最大轉速（即第八段）
    之產生廢氣量、最高溫度、溫度檢知控制器跳機溫度等，則溫度提昇過熱造成機
    車頭跳機之情事應可避免。(3)因機車頭於第八段試車時所產生之廢氣溫度極高，
    雖可設計足夠之進排氣量將試驗室內空氣換新廢棄排除，其亦無法降低廢氣所產
    生之高溫，宜增設冷卻系統才能解決溫度跳機之問題（見鑑定報告第四、五頁，
    證物外置）。
(五)、依上述台灣區環境工程工業同業公會鑑定結果，堪認本件無法完成「一次試車」
    原因為上訴人設計系爭工程時未考量機車頭於第八段時之產生之最大廢氣量及溫
    度，即未考量機車頭之最大馬力。上訴人謂係被上訴人未提供資料云云。惟查：
１、證人黃錫喜於原審證稱「我們已提出機車頭最大馬力及排氣量之資料，開工後第
    八天有提供資料予他，監工日報上有記載，因得標後二星期為設計期間，在此期
    間他們「未來詢問」．．．」等語（原審卷第五十五頁反面、第五十六頁）。
２、被上訴人八十年八月五日、八月八日之監工日報表其上關於其他報告欄分別記載
    「1.通知領押標金，下午承商作現場量測計算。2.提供機房建築圖，並說明該機
    房埋設高壓管線，提醒注意安全」及「提供最大馬力最大排氣量數字予承商」，
    有監工日報表可參（被上証二）。
３、證人張正彥（即製作該監工日報表之監工）證述「監工日報表有寫就有作。通常
    由我們公司設計部門規劃的人員交資料給我，再由我轉交給工地的廠商」（本院
    卷第二一九頁）「我是有給資料」等語（本院卷第二一九頁、二三三頁）。
４、查上開監工日報表為八十年八月五日、八月八日製作，證人張正彥係於八十一年
    九月十七日離開被上訴人公司，上訴人亦不否認押標金沒有被扣等語（見本院卷
    第二一九頁），足見証人張正彥就日報表所載應辦事項確已辦理，是堪認被上訴
    人確已提供機車頭最大馬力、最大排氣量數據予上訴人。
５、證人陳進福於本院證述「我是設計這件防音工程的人員，我是根據台鐵公司標單
    的規格來設計，我們與台鐵公司開會時，有要求台鐵的人員要提供一些資料，如
    機車頭的最大馬力、建築物的原始設計圖、排氣溫度等資料，但台鐵公司的許先
    生說機車頭已很舊，沒有資料可提供」、「．．．我們沒有那些資料根本沒辦法
    設計，所以只好按照工程說明去做，工程說明中只有說十分鐘換氣一次」「我們
    是根據招標工程上的規格，十分鐘換一次氣來設計，現在我們設計的是五分鐘換
    一次氣，我們也擔心十分鐘換一次氣會來不及，溫度會很高。」等語（本院卷第
    二三四、二三五頁），顯見上訴人於設計本工程時，已知本件之柴電機馬力試驗
    室機房非開放空間，但其並未將機車頭最大馬力、最大排氣量等重要資料列入設
    計時考慮，其結果自難達成既能隔音、消音、排氣而不減損馬力試驗之功能，故
    始有室溫過高導致機車頭於第八段時跳機之問題，其責任應由上訴人自行負責。
    另參酌證人陳進福謂「五和公司雖然掛名是工程顧問公司，但我們只是單純承攬
    工程而已，我們不負責設計規劃，而且工程標價單中也沒有設計規劃費，台鐵公
    司應該先去找工程顧問公司設計好了以後，再把工程交給我們做（本院卷第二三
    五、二三六頁），益證上訴人設計此一工程有瑕疵。
６、上訴人謂依據被上訴人所提出之施工預算明細表，被上訴人就本件「台北機廠柴
    電機車馬力試驗室機房隔音消音工程」預算之總金額為三百九十九萬四千零八十
    七元，而進排氣系統僅編列金額為一百三十二萬九千元，此為基本進排氣設施之
    預算，根本不可能包括台灣區環境工程工業同業公會於鑑定報告中所建議能解決
    溫昇跳機之問題之增設冷卻系統之金額在內。則要求上訴人應解決機車頭於第八
    段試車時，因廢氣溫度過高所產生之跳機問題，顯不合理云云。查本件應由得標
    者負責設計、施作，已如前述，若被上訴人預算編列不足，無法達成被上訴人預
    定之效用，則上訴人應可不參與投標，自不得以此解免其設計疏失之責。
(六)、本件工程說明書第五點工程細則(六)固記載：本工程之進排氣系統應能於十分鐘內
    將室內空氣全部換新。惟第六點驗收：(一)規定本工程竣工時，承包廠商應通知監
    工人辦理初驗，初驗合格後應交由使用單位試用二週（至少一次試車）並訓練本
    廠人員操作，情況良好，始予正式驗收，已如前述。則雖上訴人施作之系爭工程
    進、排氣系統能於十分鐘內將室內空氣全部換新，惟因無法完成「一次試車」，
    仍無法通過驗收。
(七)、綜上所述，上訴人未舉證證明本件其設計、施作之工程業經被上訴人正式驗收，
    或其工程確已依契約本旨完工而被上訴人無故拒絕驗收，則上訴人依系爭工程合
    同請求被上訴人給付本件工程款三百五十三萬零一百九十五元及遲延利息，即屬
    無據。
四、至上訴人另主張追加工程款六十萬一千七百六十八元及法定遲延利息部分，上訴
    人既自承此部分工程款係因被上訴人以高溫跳機等理由拒絕驗收系爭工程，其為
    領得系爭工程款及息事而儘量配合被上訴人之要求所自願支出之費用，並未要求
    被上訴人負擔，而被上訴人亦未同意負擔（見更審前本院上更（一）字卷第五十
    頁），則上訴人自不得於事後反悔，主張依原工程合同請求被上訴人給付此部分
    款項。況依二造間之工程合同第（一）項工程範圍（乙）詳工程說明書，該工程
    說明書第五條工程細則第七款即明訂「本工程應依照送交本廠簽認之圖面施工，
    倘有未盡之處而為完成本工程所需者，承包商應儘速無償會同本廠監工人員辦理
    改善」，足見承包廠商對於未符合工程所需者，均應無償辦理改善。本件上訴人
    所稱追加施工部分之增設排氣設備之工程，實際上即為防止高溫致機車頭跳機，
    依工程說明第四點之工程內容中第（二）項進排氣系統項目以觀，當然為工程項
    目範圍內，上訴人未能於一定時間內將馬力試驗室機房之排氣消除而導致機房室
    內溫度過高致機車頭於各段試車時未到達三十分鐘即分別跳機，自應依上開工程
    說明書第五條第七款規定加以改善。上訴人復於八十一年八月七日及八月二十四
    日二次主動來函表示「為配合貴廠馬力試驗室之特別加強排氣性能，本公司依工
    程合約內之工程說明書中第五條工程細則之第七款條文規定辦理」，此有上訴人
    （和）字第八一０八二一號、八一０八二四號函可稽，足見上訴人亦同意無償辦
    理改善，被上訴人承辦人員乃簽請同意准予延期竣工，惟迄今仍未能符合工程要
    求，被上訴人自無何不當得利可言。被上訴人既無何不當得利之情形，上訴人自
    亦不得主張併依不當得利之法律關係請求被上訴人給付此部分款項，是上訴人此
    部分之請求，亦屬不應准許。
五、綜上所述，上訴人所承攬之隔音、消音、進氣、排氣工程，不符被上訴人之測試
    標準致未能正式驗收，不能滿足本件工程契約之需要，顯未完成工作，依工程合
    約第（三）項付款辦法之約定，及民法第四百九十條之規定，上訴人不得請求系
    爭工程款及因無償改善支出之追加工程款，從而原審所為上訴人敗訴之判決，及
    駁回其假執行之聲請，並無違誤，上訴論旨仍執前詞指摘原判決不當，求予廢棄
    改判，為無理由，應予駁回。
六、兩造其餘攻擊或防禦方法及未經援用之証據，經本院斟酌後，認為均不足以影響
    本判決之結果，自無逐一詳予論駁之必要，併此敘明。
七、據上論結，本件上訴為無理由，依民事訴訟法第四百四十九條第一項、第七十八
    條，判決如主文。
中      華      民      國    八十九    年      九      月     十九     日
                              臺灣高等法院民事第十一庭
                                  審判長法  官  吳  景  源
                                        法  官  連  正  義
                                        法  官  滕  允  潔
右正本係照原本作成。
如不服本判決，應於收受送達後二十日內向本院提出上訴書狀，其未表明上訴理由者
，應於提出上訴後二十日內向本院補提理由書狀（均須按他造當事人之人數附繕本）
上訴時應提出委任律師或具有律師資格之人之委任狀；委任有律師資格者，另應附具
律師及格證書及釋明委任人與受任人有民事訴訟法第四百六十六條之一第一項但書或
第二項（詳附註）所定關係之釋明文書影本。
中      華      民      國    八十九    年      九      月     二十     日
                                        書記官  邵  淑  津
附註：
民事訴訟法第四百六十六條之一（第一項、第二項）：
對於第二審判決上訴，上訴人應委任律師為訴訟代理人。但上訴人或其法定代理人具
有律師資格者，不在此限。
上訴人之配偶、三親等內之血親、二親等內之姻親，或上訴人為法人、中央或地方機
關時，其所屬專任人員具有律師資格並經法院認為適當者，亦得為第三審訴訟代理人
。


司法院資訊處製作；財團法人民間司法改革基金會備份。
